【裁判字號】    99,聲更(一),1
【裁判日期】    990206
【裁判案由】    訴訟救助
【裁判全文】
臺灣高等法院高雄分院民事裁定         99年度聲更(一)字第1號
聲  請  人  乙○○
上列聲請人因與相對人甲○○間請求返還土地事件，聲請訴訟救
助，相對人對民國98年9 月29日本院98年度聲字第38號所為裁定
提起抗告，經最高法院第1次發回，本院更為裁定如下：
    主  文
聲請駁回。
聲請及發回前抗告訴訟費用由聲請人負擔。
    理  由
一、按當事人無資力支出訴訟費用者，依民事訴訟法第107 條規
    定，法院固應依聲請准予救助，惟所謂無資力係指窘於生活
    ，且缺乏經濟上之信用者而言（最高法院18年抗字第260 號
    判例參照）。又此項請求救助之事由，依同法第109 條第2
    項、第284 條之規定，應提出能即時調查之證據以釋明之。
    故法院調查聲請人是否無資力支出訴訟費用，專就聲請人提
    出之證據為之，如聲請人並未提出證據，或依其提出之證據
    ，未能信其無資力支出訴訟費用之主張為真實，即應將其聲
    請駁回，並無派員調查之必要（最高法院26年滬抗字第34號
    判例參照）。
二、本件抗告人聲請訴訟救助，固以：聲請人名下僅有零星畸零
    地，價值無幾，且因承租兩造間訟爭標的之土地養鴨營生，
    近年來因疫情、景氣影響，虧損連連，並無所得，維持生活
    已有困難，故無資力支出系爭訴訟高達新台幣22萬餘元之上
    訴裁判費，且聲請人顯有勝訴之望；又聲請人自10餘年前起
    ，因養鴨虧損，乃由訴外人呂秀蓮投資而合夥養殖，目前復
    因無能力購買小鴨、飼料，而代工養殖鴨隻等語，並提出上
    訴狀、財產歸屬資料清單、國稅局97年度所得資料清單、98
    年農業天然災害證明書、估價單2 紙等為證。惟上開資料固
    顯示抗告人於97年度並無所得資料，名下不動產僅為持分且
    面積甚小，幾無價值，及98年曾因莫拉克風災受損，然國稅
    局所得資料清單僅足以顯示所得人已申報或有稅務記錄之所
    得，非當然可以顯示全部所得及來源，況聲請人自稱承租用
    於養鴨之土地約達4 甲，且經營養鴨近30年，縱使曾因災害
    虧損，與人合夥或目前係代工養殖，均非無所得收入。而聲
    請人復未提出能即時調查之證據，以釋明其無資力支出訴訟
    費用之主張為真實，或已窘於生活，且缺乏經濟上之信用，
    按之上開說明，其聲請即屬無從准許，應予駁回。
三、依民事訴訟法第95條、第78條，裁定如主文。
中    華    民    國    99    年    2     月    6     日
                            民事第一庭
                                審判長法官  黃金石
                                法      官  林健彥
                                法      官  謝肅珍
以上正本證明與原本無異。
如不服本裁定應於送達後10日內向本院提出抗告狀（並按他造當
事人之人數附繕本），並繳納抗告費新臺幣1,000 元。
中    華    民    國    99    年    2     月    6     日
                                書  記  官  馬蕙梅

司法院資訊處製作；財團法人民間司法改革基金會備份。
